【裁判字號】    99,交聲,103
【裁判日期】    990126
【裁判案由】    交管條例聲異
【裁判全文】
臺灣板橋地方法院交通事件裁定         99年度交聲字第103號
原處分機關  交通部公路總局臺北區監理所
異  議  人  甲○○
即受處分人
上列異議人即受處分人因違反道路交通管理處罰條例案件，對於
交通部公路總局臺北區監理所98年12月17日所為之裁決處分（北
監自裁字第裁40-CR0000000號）聲明異議，本院裁定如下：
    主  文
異議駁回。
    理  由
一、原處分意旨略以：異議人即受處分人甲○○所有之車號8831
    -DH 號自用小客車，於民國98年10月21日9 時21分許，停放
    於臺北縣永和市○○路○ 段257 號門前騎樓處，經臺北縣政
    府警察局永和分局逕行舉發，交通部公路總局臺北區監理所
    （下稱原處分機關）乃於98年12月17日依道路交通管理處罰
    條例第56條第1 項第1 款「在禁止臨時停車處所停車」規定
    ，裁處其罰鍰新臺幣（下同）900 元。
二、異議意旨略以：伊固不否認於98年10月21日9 時21分許，曾
    將其所有之車牌號碼8831-DH 號自用小客車停放在臺北縣永
    和市○○路○ 段257 號前騎樓處，惟上開地點為異議人住家
    門口，異議人應有較大之使用權限，況異議人過去均習慣將
    車輛停放於此，從未有經舉發之情事，故異議人不知自宅騎
    樓屬不能臨時停車區域，應無違規故意；又取締員警如認異
    議人有違規停車之情形，尚可先按門鈴勸導異議人將車輛移
    置他處，而非逕行舉發，爰提起本件異議云云。
三、按人行道指為專供行人通行之騎樓、走廊，及劃設供行人行
    走之地面道路，與人行天橋及人行地下道，道路交通管理處
    罰條例第3 條第3 款定有明文。次按人行道不得臨時停車，
    禁止臨時停車處所不得停車，道路交通安全規則第111 條第
    1 項第1 款、第112 條第1 項第1 款分別定有明文。末按汽
    車駕駛人在禁止臨時停車處所停車者，處新臺幣600 元以上
    1,200 元以下罰鍰，道路交通管理處罰條例第56條第1 項第
    1 款定有明文。
四、經查：
    (一)本件異議人於98年10月21日9 時21分許，確曾將其所有之
      車牌號碼8831-DH 號自用小客車停放在臺北縣永和市○○
      路○ 段257 號前騎樓處之事實，異議人於異議意旨中對之
      亦無爭執，復有當日舉發員警攝得之違規採證照片1 幀附
      卷可佐，關此情節應堪認定。
    (二)異議人雖以停車處所為自宅門口乙詞置辯，然依採證照片
      所示，可知其停車位置屬臺北縣永和市○○路○ 段257 號
      建築物本體1 樓退縮之空間，與道路間尚有水溝蓋足資區
      隔，依一般生活經驗觀察，顯而易見該處所係供行人行走
      之騎樓，揆諸前揭說明，該騎樓屬人行道，依法不得停車
      或臨時停車，自非供駕駛人停放車輛之處所，異議人既領
      有駕駛執照，並存親自參與交通運作之經驗，對此自應早
      已知悉，並明瞭自身負有遵守此等交通法規之義務。縱如
      異議人所述，上開車輛停放之處為私人土地，惟依道路交
      通管理處罰條例第3 條第3 款規定，專供行人通行之騎樓
      ，仍屬人行道之範疇，其目的乃在供行人通行，不因是否
      佔用私人土地而異其認定之標準，異議人所稱自宅門口之
      騎樓應有較大使用權限乙節，可知亦屬無據。又異議人雖
      稱過去均習慣將車輛停放自宅騎樓，然均未遭警察取締云
      云，惟按員警因所服為不定量勤務，本有其行政裁量之極
      限、空間，有相同之違規事件而未受相同之取締，故涉及
      主管機關行使行政裁量權適法與否之問題，然該因違規而
      遭取締之行為人，亦不得主張「不法之平等」，違法者斷
      無以主張員警從未取締而認自己合法之理。是異議人所稱
      習慣於騎樓停車，其所憑觀念本值非難，更無從據此卸責
      ，故異議人以前詞置辯，仍無解於其違規事實之認定。
    (三)異議人另稱員警應可按門鈴勸導異議人將車輛移置他處，
      而非直接開立違規單云云。但按違反行政法上義務應受法
      定最高額3,000 元以下罰鍰之處罰，其情節輕微，認以不
      處罰為適當者，得免予處罰；前項情形，得對違反行政法
      上義務者施以糾正或勸導，並作成紀錄，命其簽名，行政
      罰法第19條固有明文。惟觀諸違反道路交通管理事件統一
      裁罰基準及處理細則第12條規定可知，本件違規事由尚非
      得以勸導取代舉發之情形；縱認本件違規情形得以勸導取
      代舉發，亦屬交通稽查執行機關職權裁量範圍，而經本院
      審核卷內事證，尚無積極證據足認原舉發單位之裁量有何
      違法或不當之處，本院自應尊重行政機關之裁量決定；遑
      論本件員警舉發時駕駛人並非在場，實無從課予員警徒憑
      主觀臆測甚或逐戶按鈴以尋找違規車輛駕駛人進而勸導其
      移置之義務。從而，異議人所持上開辯解，容有誤會，顯
      不足採。
    (四)綜上所述，異議人將其所有之上開車輛，於前述時、地，
      停放在禁止臨時停車處所之違規情事既可認定，則原處分
      機關據以引用道路交通管理處罰條例第56條第1 項第1 款
      ，並參酌違反道路交通管理事件統一裁罰基準表之規定，
      裁處異議人罰鍰新臺幣900 元，於法應無任何違誤。本件
      異議內容，經核全無理由，應予駁回。
五、據上論斷，應依道路交通案件處理辦法第19條，裁定如主文
    。
中    華    民    國    99    年    1     月    26    日
                  交通法庭    法  官  盧軍傑
上列正本證明與原本無異。
如不服本裁定，應於裁定送達後五日內敘明抗告理由，向本院提
出抗告狀。
                              書記官  周玉茹
中    華    民    國    99    年    1     月    26    日

司法院資訊處製作；財團法人民間司法改革基金會備份。
